臺灣高等法院臺中分院刑事判決        100年度上易字第870號
上  訴  人  臺灣臺中地方法院檢察署檢察官
上  訴  人
即  被  告  黃惠美
上列上訴人因竊盜案件，不服臺灣臺中地方法院 100年度易字第
1036號中華民國100年5月13日第一審判決（起訴案號：臺灣臺中
地方法院檢察署100年度偵字第317號），提起上訴，本院判決如
下：
    主  文
上訴駁回。
    理  由
一、按「不服地方法院之第一審判決而上訴者，應向管轄第二審
    之高等法院為之。上訴書狀應敘述具體理由。上訴書狀未敘
    述上訴理由者，應於上訴期間屆滿後20日內補提理由書於原
    審法院。逾期未補提者，原審法院應定期間先命補正」、「
    第二審法院認為上訴書狀未敘述理由或上訴有第362 條前段
    之情形，應以判決駁回之。但其情形可以補正而未經原審法
    院命其補正者，審判長應定期間先命補正」，刑事訴訟法第
    361條、第367條分別定有明文。職是，不服地方法院之第一
    審判決而上訴者，其上訴書狀應敘述具體理由，至於上訴理
    由是否具體，係屬第二審法院審查範圍，則不在命補正之列
    ，此參照上開條文之修正理由自明。
二、再所稱具體理由，係指須就不服之判決為具體之指摘而言，
    如僅泛稱原判決認事用法不當或採證違法、判決不公等，均
    非具體理由（法院辦理刑事訴訟案件應行注意事項第 162點
    參照）。復按「所謂具體理由，必係依據卷內既有訴訟資料
    或提出新事證，指摘或表明第一審判決有何採證、認事、用
    法或量刑等足以影響判決本旨之不當或違法，而構成應予撤
    銷之具體事由，始克當之（例如：依憑證據法則具體指出所
    採證據何以不具證據能力，或依憑卷證資料，明確指出所為
    證據證明力之判斷如何違背經驗、論理法則）；倘僅泛言原
    判決認定事實錯誤、違背法令、量刑失之過重或輕縱，而未
    依上揭意旨指出具體事由，或形式上雖已指出具體事由，然
    該事由縱使屬實，亦不足以認為原判決有何不當或違法者（
    例如：對不具有調查必要性之證據，法院未依聲請調查亦未
    說明理由，或援用證據不當，但除去該證據仍應為同一事實
    之認定），皆難謂係具體理由，俾與第二審上訴制度旨在請
    求第二審法院撤銷、變更第一審不當或違法之判決，以實現
    個案救濟之立法目的相契合，並節制濫行上訴」（最高法院
    97年度台上字第 892號判決意旨參照）。是如上訴理由書狀
    並未依據卷內訴訟資料，具體指摘原判決認事用法有何違法
    或不當之情形，即屬上訴未敘述具體理由。又上訴書狀未敘
    述具體理由者，其上訴即屬於刑事訴訟法第 362條前段所定
    「上訴不合法律上之程式」之情形，第二審法院自應依同法
    第367條之規定，以判決駁回之。
三、上訴人即臺灣臺中地方法院檢察官之上訴意旨略以：被告自
    始至終均否認犯行，足見其並無悔意；不僅從未對被害人表
    示絲毫歉意，且於偵審程序中迭次誣指被害人及證人等偽證
    ；尤有甚者更於檢察事務官依法執行詢問職務時為強暴脅迫
    行為，犯後態度惡劣至無以復加，惡性不可謂不重。乃竟獲
    原審科以拘役59日此一低刑度之刑，此一認事用法是否符合
    最高法院91年度台上字第5295號、92年度台上字第3268號判
    決意旨所揭示之罪刑相當原則，仍有研求餘地等語（本院卷
    第15、16頁）。惟按量刑輕重係屬事實審法院得依職權自由
    裁量之事項，茍已斟酌刑法第57條各款所列情狀而未逾法定
    刑度，即不得遽指為違法。查原審判決已對被告依符合累犯
    予以加重其刑，再審酌被告前有多次竊盜、強盜之犯罪前科
    ，素行不佳。分析其竊盜手法均在公共場所，趁人不注意之
    際，隨機竊取他人財物（見臺灣臺北地方法院86年度易字第
    6985號、90年訴字第1118號、臺灣士林地方法院90年度易字
    第 900號、臺灣臺中地方法院97年度中簡字第3237號、97年
    度易字第4415號等判決），即所謂「見機可趁、順手牽羊」
    之犯罪型態，惡性實非重大，然其各次犯行遭查獲後均未能
    坦認，表達悔悟之意，本案甚至於檢察事務官詢問時以「三
    字經」辱罵，向檢察事務官丟擲原子筆（見偵查卷67、68頁
    ，經檢察官以妨害公務分案偵查中），足見其犯後態度極為
    不佳，復衡之被害人所受損害尚屬輕微，被告為高中畢業之
    智識程度、離婚（見偵查卷第62頁所示戶役政連結作業系統
    查詢資料）、其持有中華民國身心障礙手冊，單獨生活等一
    切情狀，認檢察官求刑有期徒刑 1年，實屬過重，爰量處被
    告拘役59日，，如易科罰金，以新臺幣1仟元折算1日等情，
    顯已注意適用刑法第57條之規定，原審所處之刑符合「罰當
    其罪」之原則，並無輕重失衡之情形。是檢察官上訴理由猶
    認：原審量刑非無研求餘地云云，此部分上訴理由難認係構
    成應予撤銷原審判決之具體理由。
四、上訴人即被告之上訴意旨略以：王月珠不知道錢被誰拿去，
    害伊被扣押很多錢，好幾個月沒還完，且王月珠搶伊400 元
    。徐警員毀伊名譽，呂佰璁及王月珠陷害伊。在分局偵查隊
    資料室，有男性人員大聲喊叫嚇到伊，女性人員撥弄伊眼睛
    。原審判決判伊59天，人神共憤，希望裁定損害賠償，伊沒
    有錯云云（本院卷第7至9頁）。惟查，被告本件竊盜犯行，
    業據原審依被害人王月珠警詢陳述、證人呂佰璁警詢、偵訊
    證述及監視錄影翻拍照片等詳予審核認定，亦為原審判決理
    由欄貳之二部分詳予載明，並依累犯規定加重其刑，且敘明
    被告無適用刑法第19條之餘地（參見原判決第 4頁），並載
    明本件不宣告強制工作之理由，其認事用法並無違誤，量刑
    亦屬妥適，被告上訴理由仍執前詞，否認犯行，顯非可採，
    此自非足以影響判決本旨之具體理由。
五、綜上所述，本件檢察官、被告俱未依法指摘或表明第一審判
    決有何採證認事、用法或量刑等足以影響判決本旨之不當或
    違法，而構成應予撤銷之具體事由，且上開上訴理由亦不足
    以認定原判決有何不當或違法之處，尚非提起上訴之具體理
    由，應予駁回，並不經言詞辯論為之。
據上論斷，應依刑事訴訟法第367條前段、第372條，判決如主文
。
中    華    民    國    100    年    8    月    11    日
          刑事第十二庭    審判長法  官  康應龍
                                法  官  王國棟
                                法  官  黃家慧
以上正本證明與原本無異。
不得上訴。
                                書記官  江丞晏
中    華    民    國    100    年    8    月    11    日